---
title: "R Notebook"
output: html_notebook
---
# 0. packages
```{r}
library(tidyverse)
library(tidymodels)
library(fpp3)
library(psych)
```
# 1. DATA
```{r}
dt_bat_fnl <- read_csv("./data/dt_bat_fnl_step2.csv", locale = locale("ko", encoding = "EUC-KR"))
dt_pit_fnl <- read_csv("./data/dt_pit_fnl_step2.csv", locale = locale("ko", encoding = "EUC-KR"))
team_rank <- read_csv("./data/team_rank_fnl.csv")
dt_debut <- read_csv("./data/player_debut_career.csv")
```
# 2. Processing DATA
## 1) 투수 데이터에 포지션 컬럼을 추가한다.
```{r}
dt_pit_fnl <-
  dt_pit_fnl %>%
  mutate(pos = "P")
```

```{r}
dt_bat_fnl
dt_pit_fnl
team_rank
dt_debut
```
# 3.  WAR vs SALARY
## 연봉을 기초로 WAR과 연봉의 공정한 분배 척도를 구하고 시각화
```{r}
dt_bat_war <-
dt_bat_fnl %>%
  select(YYYY, team, most_value_fnl, name, birth, WAR, salary) %>%
  rename(pos = most_value_fnl)
dt_pit_war <-
dt_pit_fnl %>%
  select(YYYY, team, pos, name, birth, WAR, salary)

dt_team_war <- bind_rows(dt_bat_war, dt_pit_war)
dt_team_war
```
```{r}
dt_team_war <-
dt_team_war %>%
  group_by(YYYY, team) %>%
  mutate(rank_WAR = rank(-WAR, ties.method = "max"),
         rank_sal = rank(-salary, ties.method = "max"),
         gap_war = abs(rank_WAR - rank_sal)) %>%
  mutate(gap_fair = ifelse(gap_war > 3, 0, 1),
         cnt = 1)
dt_team_war <-
dt_team_war %>%
  group_by(YYYY, team) %>%
  summarise(fair_ratio_gap = sum(gap_fair)/sum(cnt),
            gap_war = sum(gap_war),
            WAR = mean(WAR))
```
```{r}
dt_team_war <- inner_join(dt_team_war, team_rank)
```
```{r}
dt_team_war %>%
  ggplot(aes(x = fair_ratio_gap, y = wl_pct)) +
  geom_point(aes(col = team)) +
  stat_smooth(method = "lm")

dt_team_war %>%
  ggplot(aes(x = gap_war, y = wl_pct, col = team)) +
  geom_point() +
  geom_abline()
```
```{r}
dt_team_war %>%
  select(YYYY, team, fair_ratio_gap, wl_pct) %>%
  arrange(desc(wl_pct))

dt_team_war %>%
  mutate(up_50 = if_else(wl_pct >= 0.5, "up_50", "below_50")) %>%
  group_by(YYYY, up_50) %>%
  summarise(fair_ratio_gap = mean(fair_ratio_gap)) %>%
  pivot_wider(names_from = up_50,
              values_from = fair_ratio_gap)

dt_team_war %>%
  mutate(sum_pct_gap = fair_ratio_gap + wl_pct) %>%
  select(YYYY, team, sum_pct_gap, fair_ratio_gap, wl_pct) %>%
  arrange(desc(sum_pct_gap))
```

# 4. PCA
## eigen value for K
```{r}
vec_eigen_bat <- eigen(cor(na.omit(dt_bat_fnl[, 7:33])))
plot(vec_eigen_bat$value, type = "o")

vec_eigen_pit <- eigen(cor(na.omit(dt_pit[, 6:34])))
plot(vec_eigen_pit$value, type = "o")

```
## mutate colname 
: R은 숫자로 시작하는 변수명을 연산에 사용할 수 없음
```{r}
colnames(dt_bat_fnl)[13] <- "H_2B"
colnames(dt_bat_fnl)[14] <- "H_3B"
colnames(dt_bat_fnl)[32] <- "wRC_p"

colnames(dt_pit_fnl)[20] <- "H_2B"
colnames(dt_pit_fnl)[21] <- "H_3B"
colnames(dt_pit_fnl)[32] <- "ERA_p"
colnames(dt_pit_fnl)[33] <- "FIP_p"
```
## PCA for batter
```{r}
PCA_bat <- principal(dt_bat_fnl[, 7:33], nfactors = 3, rotate = "varimax") 
PCA_bat
```
```{r}
biplot.psych(PCA_bat)
```
```{r}
PCA_bat$loadings
```
## pca for pitcher
```{r}
PCA_pit <- principal(dt_pit_fnl[, 6:34], nfactors = 4, rotate = "varimax") 
PCA_pit
biplot.psych(PCA_pit)
```
```{r}
PCA_pit$loadings
```

# 5. Dimension Reduction
:주성분에 속한 feature를 loading값을 이용하여 정사영을 구하고 주성분 벡터로 차원압축을 진행
## feature in BAT
RC1 : WAR G PA AB R H H_2B HR TB RBI BB HBP IBB SO DP SF WPA
RC2 : AVG OBP SLG OPS wOBA wRC+
RC3 : H_3B SB CS SH
```{r}
dt_bat_fnl <-
dt_bat_fnl %>%
  mutate(RC1_consistency
         = WAR*PCA_bat$loadings[,1][1] + G*PCA_bat$loadings[,1][2] +
           PA*PCA_bat$loadings[,1][3] + AB*PCA_bat$loadings[,1][4] +
           R*PCA_bat$loadings[,1][5]  + H*PCA_bat$loadings[,1][6] +
           H_2B*PCA_bat$loadings[,1][7] + HR*PCA_bat$loadings[,1][9] +
           TB*PCA_bat$loadings[,1][10] + RBI*PCA_bat$loadings[,1][11] +
           BB*PCA_bat$loadings[,1][14] + HBP*PCA_bat$loadings[,1][15] +
           IBB*PCA_bat$loadings[,1][16] + SO*PCA_bat$loadings[,1][17] +
           DP*PCA_bat$loadings[,1][18] + SF*PCA_bat$loadings[,1][20] +
           WPA*PCA_bat$loadings[,1][27],
         RC2_efficiency
         = AVG*PCA_bat$loadings[,2][21] + OBP*PCA_bat$loadings[,2][22] +
           SLG*PCA_bat$loadings[,2][23] + OPS*PCA_bat$loadings[,2][24] +
           wOBA*PCA_bat$loadings[,2][25] + wRC_p*PCA_bat$loadings[,2][26],
         RC3_speed
         = H_3B*PCA_bat$loadings[,3][8] + SB*PCA_bat$loadings[,3][12] +
           CS*PCA_bat$loadings[,3][13] + SH*PCA_bat$loadings[,3][19]
           )
dt_bat_fnl
```
## feature in PITCHER
RC1 : GS W L INN R ER BF H 2B 3B HR BB HBP SO WP
RC2 : ERA FIP WHIP ERA+ FIP+
RC3 : WAR CG SHO WPA
RC4 : G SV HLD IBB
```{r}
dt_pit_fnl <-
dt_pit_fnl %>%
  mutate(RC1_consistency
         = GS*PCA_pit$loadings[,1][5] + W*PCA_pit$loadings[,1][6] +
           L*PCA_pit$loadings[,1][7] + INN*PCA_pit$loadings[,1][10] +
           R*PCA_pit$loadings[,1][11] + ER*PCA_pit$loadings[,1][12] +
           BF*PCA_pit$loadings[,1][13] + H*PCA_pit$loadings[,1][14] +
           H_2B*PCA_pit$loadings[,1][15] + H_3B*PCA_pit$loadings[,1][16] +
           HR*PCA_pit$loadings[,1][17] + BB*PCA_pit$loadings[,1][18] +
           HBP*PCA_pit$loadings[,1][20] + SO*PCA_pit$loadings[,1][21] +
           WP*PCA_pit$loadings[,1][23],
         RC2_efficiency
         = ERA*PCA_pit$loadings[,2][24] + FIP*PCA_pit$loadings[,2][25] +
           WHIP*PCA_pit$loadings[,2][26] + ERA_p*PCA_pit$loadings[,2][27] +
           FIP_p*PCA_pit$loadings[,2][28],
         RC3_starter
         = WAR*PCA_pit$loadings[,4][1] + CG*PCA_pit$loadings[,4][3] +
           SHO*PCA_pit$loadings[,4][4] + WPA*PCA_pit$loadings[,4][29],
         RC4_bullpen
         = G*PCA_pit$loadings[,3][2] + SV*PCA_pit$loadings[,3][8] +
           HLD*PCA_pit$loadings[,3][9] + IBB*PCA_pit$loadings[,3][19]
           )
dt_pit_fnl
```
```{r}
dt_bat_fnl %>%
  ggplot(aes(x = RC1_consistency, y = log(salary_lag))) +
  geom_point(aes(col = "red", alpha = 0.3)) +
  geom_smooth() +
  theme_bw() +
  theme(legend.position = "none")

dt_bat_fnl %>%
  ggplot(aes(x = RC2_efficiency, y = log(salary_lag))) +
  geom_point(aes(col = "red", alpha = 0.3)) +
  geom_smooth() +
  theme_bw() +
  theme(legend.position = "none")

dt_bat_fnl %>%
  ggplot(aes(x = RC3_speed, y = log(salary_lag))) +
  geom_point(aes(col = "red", alpha = 0.3)) +
  geom_smooth() +
  theme_bw() +
  theme(legend.position = "none")


```
```{r}
dt_pit_fnl %>%
  ggplot(aes(x = RC1_consistency, y = log(salary_lag))) +
  geom_point(aes(col = "red", alpha = 0.3)) +
  geom_smooth() +
  theme_bw() +
  theme(legend.position = "none")

dt_pit_fnl %>%
  ggplot(aes(x = RC2_efficiency, y = log(salary_lag))) +
  geom_point(aes(col = "red", alpha = 0.3)) +
  geom_smooth() +
  theme_bw() +
  theme(legend.position = "none")

dt_pit_fnl %>%
  ggplot(aes(x = RC3_starter, y = log(salary_lag))) +
  geom_point(aes(col = "red", alpha = 0.3)) +
  geom_smooth() +
  theme_bw() +
  theme(legend.position = "none")

dt_pit_fnl %>%
  ggplot(aes(x = RC4_bullpen, y = log(salary_lag))) +
  geom_point(aes(col = "red", alpha = 0.3)) +
  geom_smooth() +
  theme_bw() +
  theme(legend.position = "none")
```

# 6. feature update
## age anf team factor
```{r}
dt_bat_fnl <-
dt_bat_fnl %>%
  mutate(birth_year = as.numeric(str_sub(birth, 1, 4)),
         age = YYYY - birth_year) %>%
  mutate(team = as.factor(team),
         pos = as.factor(pos))
dt_pit_fnl <-
dt_pit_fnl %>%
  mutate(birth_year = as.numeric(str_sub(birth, 1, 4)),
         age = YYYY - birth_year) %>%
  mutate(team = as.factor(team))
```
## 당해 년도 성적을 기초로 차기 연봉을 결정한다는 전제로 당해 년도 기록에 다음 해 연봉을 입력
```{r}
dt_bat_fnl <-
dt_bat_fnl %>%
  arrange(YYYY) %>%
  arrange(name) %>%
  group_by(name, birth) %>%
  mutate(salary_lag = lag(salary))

dt_pit_fnl <-
dt_pit_fnl %>%
  arrange(YYYY) %>%
  arrange(name) %>%
  group_by(name, birth) %>%
  mutate(salary_lag = lag(salary))
```
## career update
```{r}
dt_bat_fnl <- inner_join(dt_bat_fnl, dt_debut %>% select(name, birth, debut))
dt_pit_fnl <- inner_join(dt_pit_fnl, dt_debut %>% select(name, birth, debut))
```
```{r}
dt_bat_fnl <-
dt_bat_fnl %>%
  mutate(career = YYYY - debut)
dt_pit_fnl <-
dt_pit_fnl %>%
  mutate(career = YYYY - debut)
```

```{r}
dt_bat_fnl %>%
  ggplot(aes(x = age, y = log(salary_lag))) +
  geom_point(aes(col = "red", alpha = 0.3)) +
  geom_smooth() +
  theme_bw() +
  theme(legend.position = "none")

dt_bat_fnl %>%
  ggplot(aes(x = career, y = log(salary_lag))) +
  geom_point(aes(col = "red", alpha = 0.3)) +
  geom_smooth() +
  theme_bw() +
  theme(legend.position = "none")

dt_pit_fnl %>%
  ggplot(aes(x = age, y = log(salary_lag))) +
  geom_point(aes(col = "red", alpha = 0.3)) +
  geom_smooth() +
  theme_bw() +
  theme(legend.position = "none")

dt_pit_fnl %>%
  ggplot(aes(x = career, y = log(salary_lag))) +
  geom_point(aes(col = "red", alpha = 0.3)) +
  geom_smooth() +
  theme_bw() +
  theme(legend.position = "none")
```


```{r}
write.csv(dt_bat_fnl, "dt_bat_pca.csv")
write.csv(dt_pit_fnl, "dt_pit_pca.csv")
```

# 7. Linear Regression by PCA features
```{r}
# 당해 년도 연봉을 목표 변수로
lm_fit_bat_PCA <- lm(log(salary) ~ RC1_consistency + RC2_efficiency + RC3_speed + age + career + team, data = dt_bat_fnl)
summary(lm_fit_bat_PCA)
# 다음 년도 연봉을 목표 변수로
lm_fit_bat_lag <- lm(log(salary_lag) ~ RC1_consistency + RC2_efficiency + RC3_speed + age + career + team, data = dt_bat_fnl)
summary(lm_fit_bat_lag)
```


```{r}
# make a Decision Tree spec
dctree_spec <- decision_tree() %>% 
  set_engine("rpart") %>% 
  set_mode("regression")

#fit Decision Tree nodel
# 당해 년도 연봉을 목표 변수로
dctree_fit_bat <- dctree_spec %>% 
  fit(log(salary) ~ RC1_consistency + RC2_efficiency + RC3_speed + age + career + team,
      data = dt_bat_fnl)
dctree_fit_bat
# 다음 년도 연봉을 목표 변수로
dctree_fit_bat_lag <- dctree_spec %>% 
  fit(log(salary_lag) ~ RC1_consistency + RC2_efficiency + RC3_speed + age + career + team,
      data = dt_bat_fnl)
dctree_fit_bat_lag


library(rpart.plot)
rpart.plot(dctree_fit_bat$fit)
rpart.plot(dctree_fit_bat_lag$fit)
```


```{r}
# 당해 년도 연봉을 목표 변수로
lm_fit_pit_PCA <- lm(log(salary) ~ RC1_consistency + RC2_efficiency + RC3_starter + RC4_bullpen + age + career + team
                     , data = dt_pit_fnl)
summary(lm_fit_pit_PCA)
# 다음 년도 연봉을 목표 변수로
lm_fit_pit_lag <- lm(log(salary_lag) ~ RC1_consistency + RC2_efficiency + RC3_starter + RC4_bullpen + age + career + team
                     , data = dt_pit_fnl)
summary(lm_fit_pit_lag)
```


```{r}

#fit Decision Tree nodel
# 당해 년도 연봉을 목표 변수로
dctree_fit_pit <- dctree_spec %>% 
  fit(log(salary) ~ RC1_consistency + RC2_efficiency + RC3_starter + RC4_bullpen + age + career + team,
      data = dt_pit_fnl)
dctree_fit_pit
# 다음 년도 연봉을 목표 변수로
dctree_fit_pit_lag <- dctree_spec %>% 
  fit(log(salary_lag) ~ RC1_consistency + RC2_efficiency + RC3_starter + RC4_bullpen + age + career + team,
      data = dt_pit_fnl)
dctree_fit_pit_lag


library(rpart.plot)
rpart.plot(dctree_fit_pit$fit)
rpart.plot(dctree_fit_pit_lag$fit)
```
# 8. REgression model predict
## predict data
```{r}
dt_prdt_bat <-
lm_fit_bat_lag %>%
  predict(dt_bat_fnl) %>%
  tidy() %>%
  rename(model_salary_log = x) %>%
  mutate(model_salary = exp(model_salary_log))

dt_bat_fnl_model <- bind_cols(dt_bat_fnl, dt_prdt_bat)
```

```{r}
dt_prdt_pit <-
lm_fit_pit_lag %>%
  predict(dt_pit_fnl) %>%
  tidy() %>%
  rename(model_salary_log = x) %>%
  mutate(model_salary = exp(model_salary_log))

dt_pit_fnl_model <- bind_cols(dt_pit_fnl, dt_prdt_pit)
```

```{r}
dt_bat_fnl_model
dt_pit_fnl_model
```
## 모델로 만든 연봉을 기초로 WAR과 연봉의 공정한 분배 척도를 구하고 시각화
```{r}
dt_bat_war_model <-
dt_bat_fnl_model %>%
  select(YYYY, team, pos, name, birth, WAR, model_salary)
dt_pit_war_model <-
dt_pit_fnl_model %>%
  select(YYYY, team, pos, name, birth, WAR, model_salary)

dt_team_war_model <- bind_rows(dt_bat_war_model, dt_pit_war_model)
dt_team_war_model
```
```{r}
dt_team_war_model <-
dt_team_war_model %>%
  group_by(YYYY, team) %>%
  mutate(rank_WAR = rank(-WAR, ties.method = "max"),
         rank_sal = rank(-model_salary, ties.method = "max"),
         gap_war = abs(rank_WAR - rank_sal)) %>%
  mutate(gap_fair = ifelse(gap_war > 3, 0, 1),
         cnt = 1)
dt_team_war_model <-
dt_team_war_model %>%
  group_by(YYYY, team) %>%
  summarise(fair_ratio_gap = sum(gap_fair)/sum(cnt),
            gap_war = sum(gap_war))

dt_team_war_model <- inner_join(dt_team_war_model, team_rank)

dt_team_war_model %>%
  ggplot(aes(x = fair_ratio_gap, y = wl_pct)) +
  geom_point(aes(col = team)) +
  stat_smooth(method = "lm")
```
```{r}
dt_team_war_model %>%
  mutate(up_50 = if_else(wl_pct >= 0.5, "up_50", "below_50")) %>%
  group_by(YYYY, up_50) %>%
  summarise(fair_ratio_gap = mean(fair_ratio_gap)) %>%
  pivot_wider(names_from = up_50,
              values_from = fair_ratio_gap)
```
# 9. good team VS bad team 
```{r}
dt_pit_fnl %>%
  filter(team == "EAGLES") %>%
  lm(log(salary_log) ~ RC1_consistency + RC2_efficiency + RC3_starter + RC4_bullpen + age + career
     , data = .) %>%
  summary()

dt_bat_fnl %>%
  filter(team == "EAGLES") %>%
  lm(log(salary_lag) ~ RC1_consistency + RC2_efficiency + RC3_speed + age + career
     , data = .) %>%
  summary()

dt_pit_fnl %>%
  filter(team == "DYNOS") %>%
  lm(log(salary_lag) ~ RC1_consistency + RC2_efficiency + RC3_starter + RC4_bullpen + age + career
     , data = .) %>%
  summary()

dt_bat_fnl %>%
  filter(team == "DYNOS") %>%
  lm(log(salary_lag) ~ RC1_consistency + RC2_efficiency + RC3_speed + age + career
     , data = .) %>%
  summary()
```

## gap :salary vs model_salary
```{r}
dt_team_war %>%
  ggplot(aes(x = WAR, y = wl_pct)) +
  geom_point(aes(col = "red", alpha = 0.3)) +
  geom_smooth(method = "lm") +
  theme_bw() +
  theme(legend.position = "none")
```


```{r}
dt_bat_fnl_model %>%
  #filter(team %in% c("EAGLES", "DYNOS")) %>%
  select(YYYY, team, name, birth, RC1_consistency, RC2_efficiency, RC3_speed, age, career, salary, salary_lag, model_salary) %>%
  group_by(YYYY, team) %>%
  summarise(RC1_consistency = mean(RC1_consistency),
            RC2_efficiency = mean(RC2_efficiency),
            RC3_speed = mean(RC3_speed),
            age = mean(age),
            career = mean(career),
            salary = mean(salary_lag, na.rm = TRUE),
            model_salary = mean(model_salary)) %>%
  mutate(gap = (salary - model_salary)/salary) %>%
  arrange(desc(gap)) %>%
  inner_join(team_rank) %>%
  ggplot(aes(x = gap, y = wl_pct)) +
  geom_point(aes(col = "red", alpha = 0.3)) +
  geom_smooth(method = "lm") +
  theme_bw() +
  theme(legend.position = "none")
```

```{r}
dt_pit_fnl_model %>%
  #filter(team %in% c("EAGLES", "DYNOS")) %>%
  select(YYYY, team, name, birth, RC1_consistency, RC2_efficiency, RC3_starter, RC4_bullpen, age, career, salary, salary_lag, model_salary) %>%
  group_by(YYYY, team) %>%
  summarise(RC1_consistency = mean(RC1_consistency),
            RC2_efficiency = mean(RC2_efficiency),
            RC3_starter = mean(RC3_starter),
            RC4_bullpen = mean(RC4_bullpen),
            age = mean(age),
            career = mean(career),
            salary = mean(salary_lag, na.rm = TRUE),
            model_salary = mean(model_salary)) %>%
  mutate(gap = (salary - model_salary)/salary) %>%
  arrange(desc(gap)) %>%
  inner_join(team_rank) %>%
  ggplot(aes(x = gap, y = wl_pct)) +
  geom_point(aes(col = "green", alpha = 0.3)) +
  geom_smooth(method = "lm") +
  theme_bw() +
  theme(legend.position = "none")
```












